臺灣苗栗地方法院民事判決　　　　　　　　96年度訴字第17號
原　　　告　丙○○
　　　　　　　　　　　　號
兼訴訟代理　甲○○
人
被　　　告　乙○○
　　　　　　　　　　　　8號
上列當事人間請求侵權行為損害賠償等事件，本院於民國96年3
月6 日言詞辯論終結，判決如下：
    主  文
被告應給付原告丙○○新臺幣伍拾參萬元、原告甲○○新臺幣玖
拾參萬元，及均自民國九十五年十一月十日起至清償日止，按年
息百分之五計算之利息。
訴訟費用由被告負擔。
本判決得假執行。
    事實及理由
壹、程序方面：
一、按訴之變更或追加，非經他造同意，不得為之，但擴張或減
    縮應受判決事項之聲明及不甚礙被告之防禦及訴訟之終結者
    ，不在此限，民事訴訟法第255 條第1 項第2 款、第7 款分
    別定有明文。查本件原告甲○○起訴之聲明原為被告應給付
    原告甲○○新台幣（下同）96萬元，及自民國95年11月10日
    起至清償日止，按年息百分之5 計算之利息。嗣於本院96年
    2 月2 日言詞辯論期日，變更其訴之聲明為被告應給付原告
    甲○○93萬元，及自95年11月10日起至清償日止，按年息百
    分之5 計算之利息，核屬減縮應受判決事項之聲明，揆諸上
    揭規定，自應准許。另原告甲○○、丙○○原依侵權行為之
    法律關係，請求被告分別給付原告鐘雪娥53萬元及甲○○93
    萬元，嗣於訴訟程序進行中另追加依票據之法律關係，請求
    被告給付原告二人上開金額，雖屬訴訟標的之追加，惟於被
    告之防禦及訴訟終結尚屬無礙，依首揭規定，亦應准許。
二、被告經合法通知，未於言詞辯論期日到場，核無民事訴訟法
    第386 條各款所列情形，爰依原告之聲請，由其一造辯論而
    為判決。
貳、實體方面：
一、原告起訴主張：
（一）被告於88年間，因不堪原告甲○○、丙○○一再向其索討
      先前所積欠之會款，竟於同年5 月30日，在其位於苗栗縣
      竹南鎮崎頂里之住處，未經其父黃盛員之同意，在被告所
      簽發如附表壹所示之本票上，偽造「黃盛員」之署押，並
      盜用其印章於各該本票上，使黃盛員成為共同發票人，其
      後即於同日於原告甲○○前來其住處時，將上述偽造之本
      票，持交原告甲○○，以供會款之清償。
（二）又同年10月25日，在原告丙○○位於苗栗縣竹南鎮山佳里
      合意新村10鄰7 號之住處，以上述相同之方式，在被告所
      簽發面額如附表貳所示之本票上，偽造「黃盛員」之署押
      並盜用其印章於各該本票上，使黃盛員成為共同發票人，
      並持交原告丙○○以供會款之清償。
（三）被告另又基於偽造私文書之犯意，於同年10月25日某時，
      在原告丙○○之上述住處，未經黃盛員之同意，擅自於被
      告所書立如附件所示之保管條保證人欄，偽造「黃盛員」
      之署押，並盜用其印章，使黃盛員成為該保管條上所載債
      務之保證人，以擔保其會款之履行，並即在原告丙○○之
      上述住處，當場交給原告丙○○，藉以分期清償債務。
（四）嗣被告並未償還上述票款及保管條上之所載債務，而黃盛
      員又於89年6月17日亡故，原告甲○○、丙○○乃於93年
      間持上開本票向臺灣苗栗地方法院訴請黃盛員之繼承人即
      被告之胞兄黃信釗給付票款，經被告於審理時自白上述本
      票及保管條上「黃盛員」之簽名均係其所偽簽，原告甲○○、丙○○始知上情，並依法對被告提起刑事告訴，而原
      告甲○○、丙○○履向被告催討債務，被告均置之不理。
      被告上開行為顯已對原告甲○○、丙○○造成損害，爰依
      侵權行為損害賠償請求權及票據之法律關係，請求被告分
      別給付原告甲○○、丙○○上開票款及法定遲延利息等語
      ，並聲明：如主文第1項所示。
二、被告則未於言詞辯論期日到場，亦未提出書狀作何聲明或陳
    述。
三、原告主張之事實，業據其提出如附表所述相符本票10紙及保
    管條1 紙為證（詳見卷附臺灣苗栗地方法院檢察署95年度他
    字第426號偵查卷第3頁至第7 頁），核屬相符，被告經合法
    通知，既不於言詞辯論期日到場爭執，復不提出書狀答辯以
    供本院斟酌，本院審閱上開書證，堪認原告之主張為真實。
四、按在票據上簽名者，依票上所載文義負責。二人以上在票據
    上共同簽名時，應連帶負責；票據之偽造或票據上簽名之偽
    造，不影響真正簽名之效力；又本票發票人所負責任，與匯
    票承兌人同，而匯票付款人於承兌後，應負付款之責。票據
    法第5條、第15條、第52條第1 項、第121條分別定有明文。
    本件被告所簽發之前開本票經原告甲○○、丙○○提示後未
    獲付款，已如上述，被告既為上開本票之發票人，其就上開
    本票付款之責任，自不因共同發票人「黃盛員」之簽名係被
    告所偽造並盜用其印章而受影響，依前揭之規定，原告甲○○、丙○○本於票據之法律關係，請求被告分別給付如主文
    第1項所示票款金額，自屬有據，應予准許。
五、關於遲延利息部分：按執票人向本票債務人行使追索權時，
    得請求自為付款提示日起之利息，如無約定利率者，依年息
    百分之6 計算。利息自發票日起算，但有特約者，不在此限
    。票據法第28條第2 項、第3項、第124條定有明文。本件原
    告對於被告之本票債權請求權，並未約定利率，亦未約定利
    息之起算日，故原告於上揭法律規定之範圍內請求被告自95
    年11月10日起至清償日止，加付按年息百分之5 計算之利息
    ，於法並無不合，應予準許。
六、綜上，原告甲○○、丙○○本於票據之法律關係，請求被告
    分別給付如主文第1 項所示票款，及自95年11月10日起至清
    償日止，加付按年息百分之5 計算之利息，洵屬正當，應予
    准許。原告上開請求既有理由，則其依選擇訴之合併，另行
    主張依侵權行為法律關係所為之請求，本院自無庸再予審究
    ，併此敘明。
七、本件係本於票據有所請求而涉訟之簡易訴訟程序，本院為被
    告敗訴之判決，應依民事訴訟法第389條第1項第3 款規定，
    依職權宣告假執行。原告陳明願供擔保請准宣告假執行，無
    非促使法院職權之發動，自毋庸另為准駁之諭知，附此敘明
    。
中　　華　　民　　國　　96　　年　　3 　　月　　20　　日
                  民事庭法　官　王萬金
以上正本係照原本作成。
如對本判決上訴，須於判決送達後20日內向本院提出上訴狀。
                        書記官　劉碧雯
中　　華　　民　　國　　96　　年　　3 　　月　　20　　日
附表壹：
一、本票號碼為54217 、發票人為乙○○及黃盛員、面額56萬元
    、發票日期為88年5 月30日之本票壹張。
二、本票號碼為54216 、發票人為乙○○及黃盛員、面額4 萬元
    、發票日期為88年5 月30日之本票壹張。
三、本票號碼為54213 、發票人為乙○○及黃盛員、面額25萬元
    、發票日期為88年5 月31日之本票壹張。
四、本票號碼為54214 、發票人為乙○○及黃盛員、面額4 萬元
    、發票日期為88年6 月30日之本票壹張。
五、本票號碼為54215 、發票人為乙○○及黃盛員、面額4 萬元
    、發票日期為88年7月31日之本票壹張。
附表貳：
一、本票號碼為61610 、發票人為乙○○及黃盛員、面額40萬元
    、發票日期為88年10月25日之本票壹張。
二、本票號碼為61607 、發票人為乙○○及黃盛員、面額4 萬元
    、發票日期為88年10月25日之本票壹張。
三、本票號碼為61605 、發票人為乙○○及黃盛員、面額3 萬元
    、發票日期為88年10月25日之本票壹張。
四、本票號碼為61603 、發票人為乙○○及黃盛員、面額3 萬元
    、發票日期為88年10月25日之本票壹張。
五、本票號碼為61602 、發票人為乙○○及黃盛員、面額3 萬元
    、發票日期為88年10月25日之本票壹張。
